【裁判字號】    97,訴,1125
【裁判日期】    970930
【裁判案由】    建築法
【裁判全文】
臺北高等行政法院判決
                                     97年度訴字第01125號
                              .
原      告  坤業建設有限公司
代  表  人  甲○○
被      告  桃園縣政府
代  表  人  乙○○
訴訟代理人  丙○○
上列當事人間因建築法事件，原告不服內政部中華民國97年03月
28日台內訴字第0960158838號訴願決定，提起行政訴訟，本院判
決如下：
    主  文
原告之訴駁回。
訴訟費用由原告負擔。
    事  實
一、事實概要：原告未經申請許可，擅自在桃園縣龍潭鄉○○路
    ○○段與永昌路交叉口旁土地，設置「石門湯苑」廣告，經
    被告派員於民國96年03月26日赴現場勘查屬實後，認原告違
    反建築法第97條之3 第2 項規定，依同法第95條之3 規定，
    以96年08月23日府工違字第0960281306號裁處書，處原告新
    臺幣（下同）4 萬元罰鍰，（並命原告於期限內自行拆除完
    畢，未依規定自行拆除者，由被告強制執行拆除。）原告不
    服，提起訴願遭決定駁回，遂提起本件行政訴訟。
二、兩造聲明：
  (一)原告聲明：
  1.訴願決定及原處分均撤銷。
  2.訴訟費用由被告負擔。
  (二)被告聲明：
  1.駁回原告之訴。
  2.訴訟費用由原告負擔。
三、兩造之爭點：
甲、原告主張：
  (一)按行政罰法第7 條第1 項規定之立法理由，民主法治國家對
    於行為人違反行政法上義務欲加以處罰時，應由國家負證明
    行為人有故意或過失之舉證責任，方為保障人權之進步立法
    。查桃園縣龍潭鄉○○路○○段與永昌路交叉口旁農地，其
    土地謄本所載之地目雖係「田」，惟該地是否為農地仍須參
    照都市計劃之規劃，並非地目係「田」之土地即為農地。被
    告於尚未查明該土地是否為農地以前，遽以原告於該土地上
    擅自設置招牌廣告為由裁罰，實有未盡查核、擅斷之嫌，亦
    與前揭行政罰法之規定相悖。
  (二)又上開土地廣告招牌林立，原告所設置者既非特別突出、亦
    無格外醒目，惟被告於96年03月26日派員稽查時，只針對原
    告之違規事實加以裁罰，對於該土地上其餘為數眾多之廣告
    招牌置若罔聞、視而未見，放任其餘明顯相同之違法事實於
    不顧。顯與行政程序法第6條所揭示之平等原則相悖。
  (三)綜上所述，原處分及訴願決定顯有違誤，爰請求撤銷訴願決
    定及原處分。
乙、被告主張：
  (一)被告於96年03月26日至前開地點勘查時，查獲原告未申請審
    查許可，擅自設置「石門湯苑」廣告，已違反建築法第97條
    之3 第2 項及招牌廣告及樹立廣告管理辦法等規定，被告即
    依建築法第95條之3 規定，處原告4 萬元罰鍰。
  (二)原告對設置系爭廣告物並不否認，系爭廣告物應向主管機關
    申請審查許可後始得設置，惟原告既為系爭廣告物使用人且
    未申請審查許可，違規事實明確，案經訴願決定駁回，亦足
    證原處分並無不合。
  (三)綜上論結，原告起訴實無理由，爰聲明駁回原告之訴。
    理  由
一、按建築法第97條之3第2、3項規定：「招牌廣告及樹立廣告
    之設置，應向直轄市、縣（市）主管建築機關申請審查許可
    ，直轄市、縣（市）主管建築機關得委託相關專業團體審查
    ，其審查費用由申請人負擔。」「前2項招牌廣告及樹立廣
    告之一定規模、申請審查許可程序、施工及使用等事項之管
    理辦法，由中央主管建築機關定之。」同法第95條之3 規定
    ：「本法修正施行後，違反第97條之3 第2 項規定，未申請
    審查許可，擅自設置招牌廣告或樹立廣告者，處建築物所有
    權人、土地所有權人或使用人新臺幣4 萬元以上20萬元以下
    罰鍰，並限期改善或補辦手續，屆期仍未改善或補辦手續者
    ，得連續處罰。必要時，得命其限期自行拆除其招牌廣告或
    樹立廣告。」，又按「本辦法用辭定義如下：一、招牌廣告
    ：指固著於建築物牆面上之電視牆、電腦顯示板、廣告看板
    、以支架固定之帆布等廣告。二、樹立廣告：指樹立或設置
    於地面或屋頂之廣告牌（塔）、綵坊、牌樓等廣告。」「下
    列規模之招牌廣告及樹立，免申請雜項執照：一、正面式招
    牌廣告縱長未超過2 公尺者。二、側懸式招牌廣告縱長未超
    過6 公尺者。三、設置於地面之樹立廣告高度未超過6 公尺
    者。四、設置於屋頂之樹立廣告高度未超過3 公尺者。」招
    牌廣告及樹立廣告管理辦法第2 條、第3 條分別定有明文。
二、本件原告未經申請許可，擅自在桃園縣龍潭鄉○○路○○段
    與永昌路交叉口旁土地，設置「石門湯苑」廣告，高一層約
    8 公尺等情，為原告所不爭執，且有桃園縣政府96年3 月26
    日違廣NO005549號處理違章建築聯合稽查通知單、現場照片
    5 張附於原處分卷可稽，故原告未經審查許可，擅自樹立廣
    告之事實，應堪認定。
三、原告主張其並非於農地樹立廣告，且被告未公平執法一節，
    經查：
  (一)建築法第97條之3 第2 項及第3 項有關招牌廣告及樹立廣告
    之設置，應先向直轄市、（縣）市主管機關申請審查許可之
    規定，並未限定僅適用於特種地目或用地，故原告樹立廣告
    之系爭土地，縱非被告所稱農地，亦不影響原告未經審查許
    可樹立廣告之違法事實，故原告此部分之主張，尚非可採。
  (二)另原告指稱被告放任其餘明顯相同之違法事實於不顧，僅對
    原告裁罰一節，則為被告所否認，辯稱其等持續在各路段取
    締，並不是針對單一對象等語。經查，原告代表人甲○○於
    庭訊中自承對縣政府是否對特定對象取締，其並不清楚，故
    已難僅憑原告臆測，即認被告有選擇性之執法行為。況依行
    政程序法第6 條所謂行政行為，非有正當理由，不得為差別
    待遇，係指相同事件應為相同之處理，不同之事件則應為不
    同之處理，除有合理正當之事由外，否則不得為差別待遇，
    此即為平等原則，惟平等原則係保護人民之合法權益，如係
    因行政機關怠於行使職權，致使部分人民因個案違法狀態未
    排除而獲得利益，因該利益並非法律所應保護之利益，則其
    他人民自不能要求行政機關比照該違法案例而不予取締，故
    人民不得主張「不法之平等」，是以原告主張被告本件裁罰
    ，違反平等原則云云，委無足採。
四、從而，本件被告以原告違反建築法第97條之3 第2 項規定，
    未申請審查許可，擅自設置招牌廣告或樹立廣告，經衡酌其
    違規情節，依建築法第95條之3 規定，處以法定最低額4 萬
    元之罰鍰，揆諸首揭規定，於法有據，訴願決定，予以維持
    ，亦屬妥適。原告訴請撤銷，為無理由，應予駁回。
五、本件事證已臻明確，兩造其餘攻擊防禦方法及聲明陳述，均
    與本件判決結果不生影響，故不逐一論述，併此敘明。
據上論結，本件原告之訴為無理由，爰依行政訴訟法第98條第1
項前段，判決如主文。
中    華    民    國    97    年    9     月    30    日
                   臺北高等行政法院第七庭
                             審判長法  官  林樹埔
                                   法  官  闕銘富
                                   法  官  林玫君
上為正本係照原本作成。
如不服本判決，應於送達後20日內，向本院提出上訴狀並表明上
訴理由，如於本判決宣示後送達前提起上訴者，應於判決送達後
20日內補提上訴理由書（須按他造人數附繕本）。
中    華    民    國    97    年    9     月    30    日
                                   書記官  林苑珍


司法院資訊處製作；財團法人民間司法改革基金會備份。
